臺灣臺中地方法院刑事判決　　　　　　　　　　　　九十一年度訴字第一一五九號
　　公　訴　人　臺灣臺中地方法院檢察署檢察官
　　被　　　告　甲○○
　　指定辯護人　本院公設辯護人　丁○○
右列被告因偽造有價證券案件，經檢察官提起公訴（九十一年度偵字第五五八四號）
，本院判決如左：
    主  文
甲○○連續意圖供行使之用，而偽造有價證券，處有期徒刑貳年。如附表編號一號所
示本票上偽造「丙○○」為共同發票人部分、如附表編號二號所示本票上偽造「丙○○」及「乙○○○」為共同發票人部分、如附表編號三號所示本票上偽造「乙○○○
」為共同發票人部分，均沒收。
    事  實
一、緣甲○○於民國八十八年一月間向岡建企業股份有限公司（下稱岡建公司）承租
    鋼管，並交付支票三紙（金額計約新台幣（下同）二十餘萬元，均有兌現）予岡
    建公司承辦人員己○○用以給付租金，惟因己○○要求甲○○尚須交付本票及尋
    找保證人，甲○○竟基於意圖供行使之用，而偽造有價證券之概括犯意，先於八
  十八年一月十一日下午三、四時許，在台中縣大雅鄉○○路一八八之三號岡建公
    司之辦公室內，未經其前妻丙○○（與甲○○於八十三年間即已離婚）之同意及
    授權，即擅自偽簽丙○○之姓名於如附表編號一號所示之本票發票人欄上，而偽
    造丙○○亦為共同發票人之如附表編號一號所示之本票一紙，並當場將該張本票
    交予己○○供作擔保。嗣因甲○○尚有部分租金未如期給付岡建公司，且部分鋼
    管尚未交還岡建公司，仍須計算租金，甲○○為擔保將來確實給付款項，乃又於
    八十九年三月三日下午三、四時許，在位於台中市○○路澄清醫院附近之盧森堡
    工地，未經丙○○及甲○○之母親乙○○○之同意及授權，即擅自偽簽丙○○及
    乙○○○之姓名於如附表編號二號所示之本票發票人欄上，而偽造丙○○及乙○○○亦為共同發票人之如附表編號二號所示之本票一紙，並當場將該張本票交予
    己○○供作擔保。繼於九十年一月二十九日下午三、四許，在台中市楓樹里樂田
    巷八號其住處內，又未經乙○○○之同意及授權，即擅自偽簽乙○○○之姓名於
    如附表編號三號所示之本票發票人欄上，而偽造乙○○○亦為共同發票人之如附
    表編號三號所示之本票一紙，並當場將該張本票交予己○○供作擔保。俟因甲○○未依約給付款項予岡建公司，岡建公司乃於九十年五月間，持如附表編號二號
    所示之本票一紙向本院聲請本票裁定，經本院於九十年五月二十八日以九十年度
    票字第五九五九號裁定准予強制執行。旋岡建公司即持上開裁定向臺灣彰化地方
    法院聲請強制執行，經該院以九十年度執字第七一四七號案件強制執行查封丙○○所有房屋時，丙○○始得知上情。
二、案經丙○○訴由臺灣彰化地方法院檢察署檢察官呈請臺灣高等法院臺中分院檢察
    署核轉臺灣臺中地方法院檢察署檢察官偵查起訴。
    理  由
一、訊據被告甲○○對於右揭事實，除其偽造如附表編號三號所示本票之地點外，餘
    均坦承不諱，辯稱：如附表編號三號所示之本票，亦係在台中市澄清醫院附近之
    工地偽造後，當場交予己○○，並非在伊家中為之云云。惟查，（一）右揭事實
    ，已據被告於偵查中坦承不諱，核與告訴人丙○○於偵審中指訴、證人乙○○○
    於偵審中及證人戊○○於審理中證述情節相符，並經證人己○○於偵審中證述：
    如附表所示之三張本票發票欄上丙○○、乙○○○之姓名均係被告簽寫後，當場
    交予伊等語相吻合。此外，復有本院九十年度票字第五九五九號民事裁定、臺灣
    彰化地方法院民事執行處囑託查封登記函、租賃契約書一份及如附表編號一至三
    號所示之本票影本各一紙在卷可稽，足證被告自白其分別偽簽丙○○、乙○○○
    二人姓名於如附表所示三紙本票發票人欄上等情，確與事實相符。至證人己○○
    雖於審理中另證稱：如附表編號二號所示之本票，被告應係在位於台中市○○路
    之一品工地簽發，有證人江春茂可證云云。惟經本院隔離訊問證人己○○及江春
    茂結果，渠二人對於被告係如何在一品工地簽發本票之經過，所證情節出入甚鉅
    。反觀被告及證人戊○○，同樣經本院隔離訊問結果，則對於被告係如何於上開
    盧森堡工地簽發如附表編號二號所示之本票情節相符，是被告供述：簽發如附表
    編號二號所示本票之地點，應為盧森堡工地等語，應可採信。再如附表編號三號
    所示之本票，確係被告在其位於台中市楓樹里樂田巷八號住處內偽造後，當場交
    予己○○乙節，已經被告於偵查中供稱：「九十八萬元是在他們公司（即岡建公
    司）寫的，五十萬元是在工地（澄清醫院後面的民宅），四十萬元在我家中寫的
    。」等語在卷，核與證人己○○於審理中結證情節相符，堪以認定，被告於審理
    中改稱：如附表編號三號所示本票，亦係在台中市澄清醫院附近之工地偽造云云
    ，尚非可採。綜上所述，本件事證明確，被告犯行堪予認定。
二、按本票乃表彰財產權之證券，行使或處分本票上所表彰之權利，以本票之占有為
    必要，其本身並具價格（金額）之標示，堪認係刑法第二百零一條第一項所規定
    之有價證券；再按刑法第二百零一條第一項所稱之「偽造」，係指無權簽發而冒
    用他人名義簽發而言；又署押為構成有價證券之一部，如於有價證券上偽造署押
    ，即吸收於偽造有價證券行為之內，不另構成偽造署押罪名，最高法院二十六年
    上字第一三六二號著有判例可資參照。是核被告甲○○所為，係犯刑法第二百零
    一條第一項之偽造有價證券罪。其偽造丙○○、乙○○○署押之行為係偽造有價
    證券行為之部分行為，而其行使偽造有價證券之低度行為復已為偽造有價證券之
    高度行為所吸收，均不另論罪。又按刑法上之連續犯，雖不必時間緊接，亦不以
    犯罪手段相同為限，惟必須其多次犯罪行為自始均在一個預定犯罪計劃以內，出
    於主觀上始終同一之犯意，方可成立（最高法院八十四年度台上字第三四八九號
    判決意旨參照）。查被告前後三次偽造有價證券犯行，時間雖尚非屬緊接，惟其
    既均係基於向岡建公司承租鋼管事宜，而為向岡建公司保證將來確實付款，始以
    相同手法，觸犯構成犯罪要件相同之罪名，則其先後三次犯罪行為，即顯係自始
    均在其一個預定犯罪計劃以內，係屬基於概括之犯意反覆為之，為連續犯，應依
    刑法第五十六條之規定以一罪論，並加重其刑。再按與國家或社會同時被害之個
    人，仍不失為因犯罪而直接被害之人，本票乃有價證券之一種，執有本票，得行
    使其票面記載之權利，偽造本票不能兌現，固為破壞社會交易之信用，有害社會
    法益，但同時亦侵害執票人之權利，不能謂於個人法益未受損害。是被告所偽造
    如附表編號二號所示之本票一張，既係同時同地接續偽簽丙○○及乙○○○之姓
    名於該紙本票發票人欄上，而有二位不同之被害人，侵害二個不同之個人法益，
    則其此部分之所為，即係屬以一行為觸犯數罪名，為想像競合犯（最高法院七十
    九年度台上字第二七八六號、八十六年度台上字第四四七八號判決意旨參照），
    應依刑法第五十五條之規定，從一重處斷。再查，被告未經丙○○及乙○○○同
    意、授權，即擅自在上述本票上偽簽丙○○及乙○○○姓名，使渠二人與被告同
    為發票人之行為固屬不是，然被告向岡建公司承租鋼管時，確有交付三張支票計
    二十餘萬元以給付租金，並均有兌現，惟因岡建公司業務承辦人員己○○要求尚
    須有擔保，始偽造如附表編號一號所示之本票，其後因被告尚有部分租金未清償
    ，且因被告仍有部分鋼管未歸還，仍須計算租金，被告始再偽造如附表編號二號
    及三號所示之本票，以向岡建公司擔保被告將來會履行債務等情，已經證人己○○於偵審中證明在卷，是被告既係為向岡建公司表明其確會履行債務，因短於思
    慮，不知其嚴重性，致犯本案罪行，且其係以其母乙○○○及前妻丙○○為共同
    發票人，其所為亦尚未減免其本身於民事上之清償責任，對金融秩序危害非鉅，
    復參酌告訴人丙○○已於九十年十一月一日就上開查封之強制執行程序提出異議
    ，有該聲明異議狀在卷可稽，告訴人所受之強制執行程序可依法予以救濟，其所
    受之損害亦非甚鉅及被告犯罪後坦承犯行，已見悔意等情，倘處以法定本刑之最
    低度刑即有期徒刑三年，猶嫌過重，在客觀上足以令人感覺過苛而予以同情，是
    本件情輕法重，被告犯罪情狀尚非無可憫恕，爰依刑法第五十九條規定減輕其刑
    。被告上述犯行同時具有加重及減輕之事由，爰依法先加後減。茲審酌被告犯罪
    之動機、目的、手段、所生危害尚非屬重大，及其犯罪後坦承犯行，態度尚稱良
    好等一切情狀，量處如主文所示之刑。另票據之偽造或票據上簽名之偽造，不影
    響於真正簽名之效力，票據法第十五條定有明文。本件如表編號一號至三號所示
    之本票各一紙，僅「乙○○○」、「丙○○」為共同發票人部分係屬偽造，被告
    之簽名既為真正，其為發票人部分則仍屬有效之票據，不在應依法沒收之列，故
    僅能就被告偽造「乙○○○」及「丙○○」為共同發票人部分，依刑法第二百零
    五條之規定沒收之。
據上論斷，應依刑事訴訟法第二百九十九條第一項前段，刑法第二百零一條第一項、
第五十六條、第五十九條、第二百零五條，罰金罰鍰提高標準條例第一條前段，判決
如主文。
中      華      民      國    九十一    年      八      月     十五     日
                                       臺灣臺中地方法院刑事第三庭
                                               法  官    江奇峰
右正本證明與原本無異。
如不服本判決，應於送達後十日內向本院提出上訴狀 （須附繕本） ，上訴於台灣高等
法院台中分院。
         書記官
中      華      民      國    九十一    年      八      月     十五     日
附錄論罪科刑法條
中華民國刑法第二百零一條
意圖供行使之用，而偽造、變造公債票、公司股票或其他有價證券者，處
三年以上十年以下有期徒刑，得併科三千元以下罰金。
行使偽造、變造之公債票、公司股票或其他有價證券，或意圖供行使之用
，而收集或交付於人者，處一年以上七年以下有期徒刑，得併科三千元以
下罰金。
附表
┌──┬───┬───────┬───────┬────────────┐
│編號│發票人│發票日（民國）│到期日（民國）│票面金額（新台幣）      │
├──┼───┼───────┼───────┼────────────┤
│    │甲○○│八十八年一月十│未記載        │九十八萬元              │
│一  │丙○○│一日          │              │                        │
├──┼───┼───────┼───────┼────────────┤
│    │甲○○│八十九年三月三│八十九年三月三│五十萬元                │
│二  │丙○○│日            │日            │                        │
│    │吳廖阿│              │              │                        │
│    │鑾    │              │              │                        │
├──┼───┼───────┼───────┼────────────┤
│    │甲○○│九十年一月二十│未記載        │四十萬元                │
│三  │吳廖阿│九日          │              │                        │
│    │鑾    │              │              │                        │
└──┴───┴───────┴───────┴────────────┘
